【裁判字號】    90,交簡上,11
【裁判日期】    900316
【裁判案由】    公共危險
【裁判全文】
臺灣板橋地方法院刑事判決                          九十年度交簡上字第一一號
    公  訴  人  臺灣板橋地方法院檢察署檢察官
    上訴人即
    被      告  甲○○
    選任辯護人  曹運蘭
右列上訴人因公共危險案件，不服中華民國九十年三月十六日本院板橋簡易庭所為九
十年度板交簡字第八七號第一審刑事簡易判決（聲請簡易處刑案號：九十年度偵字第
二二八號）提起上訴，本院管轄第二審之合議庭判決如左︰
    主  文
原判決撤銷。
甲○○服用酒類，不能安全駕駛動力交通工具而駕駛，處有期徒刑貳月，如易科罰金
，以參佰元折算壹日；又駕駛動力交通工具肇事致人傷而逃逸，處有期徒刑陸月，如
易科罰金，以參佰元折算壹日；應執行有期徒刑柒月，如易科罰金，以參佰元折算壹
日。
    事  實
一、甲○○於八十九年十二月十八日凌晨零時許，在臺北縣板橋市○○路某家ＫＴＶ
    店內與友人聚會，甲○○飲用約一公升之生啤酒後，於同日凌晨三時許離開該Ｋ
    ＴＶ店而暫於其所駕駛之車號ＤＢ－○二八七號自用小客車上休息，同日上午六
    時三十分許，甲○○明知其酒意尚未完全消退，仍處於不能安全駕駛動力交通工
    具之情況下，猶駕駛上開車號ＤＢ－○二八七號之自用小客車，欲經臺北縣土城
    市方向駛往同縣三峽鎮，而於同日上午六時五十分許，途經臺北縣板橋市○○○
    路○段六十六號前時，因未注意車前狀況，且未與在右前方之丙○○所騎乘之Ｆ
    ＵＹ－五三五號機車保持安全距離，致其車身右前方擦撞丙○○所騎乘上開機車
    後載之菜籃，致使丙○○之機車失去平衡倒地，丙○○因此受有左側遠端脛骨骨
    折、右手小指撕裂傷、右小腿擦傷等傷害（過失傷害部分已經檢察官為不起訴之
    處分）。詎甲○○竟未停車處理，亦未為任何必要之救護措施，另行起意驅車逃
    逸。嗣於同日七時三十分許，在臺北縣三峽鎮○○路○段二三三巷三號前為警查
    獲，並查悉上情。
二、案經臺北縣警察局板橋分局報請臺灣板橋地方法院檢察署檢察官偵查後聲請簡易
    判決處刑。
    理  由
一、訊據上訴人即被告甲○○固不否認有於前開時、地服用酒類後駕駛之行為，惟矢
    口否認有肇事逃逸之犯行，辯稱：伊固有服用酒類駕駛，但員警對其施測呼氣酒
    精濃度時，伊因於施測前先深呼吸，致測試值偏高，接續之第二次、第三次測試
    值則有降低，故不應以第一次測試為移送標準；又伊所駕駛之車輛原有爆胎情形
    ，於駕駛中本即會有搖晃現象，且因肇事發生係其車輛後方與丙○○車輛後載之
    菜籃發生擦撞，故肇事當時並無感覺，亦未查覺有碰撞聲音，直到為警查獲時，
    始知有與丙○○發生車禍，伊並無逃逸之故意云云。經查：
  (一)被告於八十九年十二月十八日凌晨零時許飲用約一公升之生啤酒後，於同日上午
    六時三十分許，駕駛車號ＤＢ－○二八七號之自用小客車，嗣於同日上午七時三
    十分許，為警查獲後施測其呼氣酒精濃度，仍達到每公升零點七七毫克之事實，
    有電腦酒精濃度測定紙、舉發單等在卷為據，被告雖辯稱員警施測時，因伊有深
    呼吸致測定值偏高，且伊受測三次，員警逕以最高值為移送標準，顯不合理云云
    ，惟經本院傳訊為被告施測之員警陳志成到庭證稱：因為被告在三峽鎮為土城警
    備隊員警查獲當時，就拒絕接受呼氣酒精濃度測試，經員警將被告帶回板橋派出
    所後，才對被告作酒精測試，第一次作酒精測試時，就確定被告飲酒逾標準值，
    後續兩次測試只是更確定而已，且查獲當時，被告的意識反應比較慢等語（見本
    院九十年七月十八日訊問筆錄）。而員警為被告施測呼氣酒精濃度之時間，距離
    被告於當日上午六時三十分開始駕車之時，已有一小時之久，可見被告於駕駛時
    身體所受酒精成份之影響更高。且由證人乙○○所證稱：伊駕駛車號Ｍ六－三二
    八號營業用小客車跟在車號ＤＢ－○二八七號之自用小客車後，發現該車駕駛不
    平穩有蛇行之狀況等語（見八十九年十二月十八日警訊筆錄），並佐以被告於派
    出所內，由員警紀錄其身體反應之觀察結果，其當時有無法直線正常行走、多話
    、含糊不清、泥醉等情形，亦有觀察紀錄表一紙在卷為據，足認被告於八十九年
    十二月十八日上午六時三十分時，有於不能安全駕駛動力交通工具之情況下，駕
    駛上開自用小客車之行為，其事證洵屬明確，被告僅空言辯稱酒精施測值可能有
    所偏差云云，自不足卸免其責。
  (二)八十九年十二月十八日上午七時三十分許，被告在臺北縣三峽鎮○○路○段二三
    三巷三號前為警查獲，當時被告所駕駛之車號ＤＢ－○二八七號之自用小客車，
    有右前車輪爆胎、右側照後鏡斷裂、前保險桿鬆落、右側前、後車門擦傷等情形
    ，經警攝有車損照片四禎在卷為據。惟警訊時員警訊問被告車損狀況，其答稱：
    右側後照鏡毀損、右前車輪爆胎等語（見八十九年十二月十八日警訊筆錄），顯
    見該車前保險桿、右側前、後車門擦傷，係舊有之車損痕跡，八十九年十二月十
    八日則又發生右前車輪爆胎、右側照後鏡斷裂等損壞，是以警訊中所錄被告車損
    情形僅有右後側後照鏡斷裂及右前車輪爆胎。被告雖於偵、審中翻稱在本件肇事
    發生之前即有車輪爆胎情形，因而肇事當時未能查覺有與旁車擦撞云云。惟由卷
    附車損照片觀之，被告所駕駛之ＤＢ－○二八七號自用小客車右前車輪破損情形
    相當嚴重，就該車行駛時之車速、穩定性，自有相當影響，佐以證人乙○○於警
    訊時所證稱：有見到車號ＤＢ－○二八七號自用小客車擦撞到車號ＦＵＹ－五三
    五號機車後，並未停車下來關心，反而一直向前行駛，該車速度很快，伊追趕不
    及即放棄等語（見八十九年十二月十八日訊問筆錄），顯見被告所駕駛之ＤＢ－
    ○二八七號自用小客車，於肇事前應尚未發生爆胎之情形，否則怎可能仍能以高
    速行駛，致使在後之乙○○所駕之營業用小客車追趕不及。足見被告所辯其車輛
    於肇事之前即有爆胎情形，又因為其車輛有爆胎情形，故於當時未能查覺與被害
    人丙○○發生擦撞云云，並不實在，且被告於警訊中就此均未曾提及，至偵、審
    中始屢以此為卸免其肇事逃逸刑責之辯解，顯為臨訟畏罪之飾詞，自不足採。
  (三)被告於為警查獲後，由被告自行檢查其車損狀況，發現有右側後照鏡毀損、右前
    車輪爆胎等情形，已如前述，被告雖堅稱係伊車輛後方與被害人機車後載之菜籃
    發生擦撞云云。然被害人丙○○於警訊時即陳稱被告係由後追撞其機車等語（見
    八十九年十二月十八日警訊筆錄）；於本院訊問中，更表示肇事原因係被告自用
    小客車右後照鏡擦撞其機車後載之菜籃，惟被告係由後擦撞其機車，故不能確定
    擦撞之部位等語（見本院九十年五月二十五日訊問筆錄）。是核以被害人前後二
    次指訴情況，應可確定被告係以車身前方與被害人機車後方擦撞，而非以車身後
    方與被害人機車擦撞。再核以被告於警訊所自承為警查獲後發現右後照鏡毀損等
    語，可認被害人所為被告係以右後照鏡與其機車後載菜籃擦撞之判斷與事實相符
    ，足以採信。而衡以常情，被告既係以其所駕ＤＢ－○二八七號自用小客車車身
    右前方與被害人機車擦撞，且致其自用小客車右後照鏡斷裂，其豈有未能查覺之
    理。是被告所辯當時不知已發生肇事云云，僅係事後飾詞，不足採信。
  (四)綜上所述，被告空言以前開情詞置辯，惟查無任何實據以佐其說，且本件除據證
    人乙○○、陳志成、被害人丙○○陳述甚詳，及經攝得車損照片，並對被告施以
    酒精測試、反應測試明確，業據論述如前外，復有道路交通事故調查報告表、亞
    東紀念醫院出具被害人丙○○診斷證明書等，足以證明被告有於前開時地不能安
    全駕駛動力交通工具而駕駛，及致被害人丙○○受傷後而逃逸之情事。本件事證
    既已明確，應依法論處。
二、核被告所為，係犯刑法第一百八十五條之三之酒後駕駛罪及第一百八十五條之四
    之肇事逃逸罪。而刑法酒後駕駛罪之構成，以行為人服用藥品、酒類等影響神智
    之物品，達於不能安全駕駛動力交通工具之程度時，而仍為駕駛動力交通工具之
    行為，即足當之；同法肇事逃逸罪之構成，則以行為人於駕駛動力交通工具中，
    因肇事致人死傷，未留於現場或採取積極救護措施，反而以逃逸之方式規避責任
    為其要件。是以，酒後駕駛罪之立法目的，在於防止因行為人之醉態駕駛行為，
    而造成對於道路交通人、車之公共危險，非難性著重於行為人處於不能安全駕駛
    情狀下所為之駕駛行為；至於刑法肇事逃逸罪，則係參考同法遺棄罪之立法例，
    別設本條用以課賦肇事行為人有積極之救助義務，是本罪之非難重點，在於行為
    人規避其留於現場或採取積極救護措施之義務，而採取之逃避行為（刑法第一百
    八十五條之三、第一百八十五條之四立法理由參照）。本件被告於處於酒醉狀態
    下執意駕駛，後又因駕駛時肇事致被害人受傷，另行起意駕車逃逸，所犯兩罪間
    犯意已屬有別；又刑法酒後駕駛罪，於行為人在酒後不能安全駕駛之情況下，開
    始為駕駛之行為時即已成立，是本件被告於駕駛行為開始時，即已該當於刑法酒
    後駕駛罪，其於駕駛中肇事致人傷後，雖又以「駕駛」車輛之方式逃逸離去，然
    在法律評價上，其係另以「未留於現場或採取積極救護措施」之不作為方式，而
    該當於刑法之肇事逃逸罪，而非以「駕駛行為」之作為犯方式，該當於本罪，質
    言之，其係因離去現場而不為其應盡之救護義務受非難，而非因其後續之「駕駛
    行為」受肇事逃逸罪之非難，是其所犯之肇事逃逸罪，與其於開始駕駛時即已成
    立之酒後駕車罪，在法律評價上自應論屬分立之二行為，自無以一行為同時觸犯
    二罪名之可言。從而，被告所犯之二罪間，犯意既屬各別，行為亦互有殊異，自
    應分論併罰。上訴意旨所指原審判決認事用法違誤之處，固非有據，惟原審判決
    係認被告以一行為同時觸犯上開二罪，而依刑法第五十五條規定從一重處斷，不
    無可議之處，爰將原審判決撤銷，並審酌被告犯罪後雖與被害人就其傷害部分和
    解，並為適當之賠償，惟均矢口否認犯行、竟圖矯飾，並衡其犯罪動機出於偶發
    ，所生危害尚非重大等一切情狀，改分別判處如主文所示之刑，並定其應執行刑
    。又被告行為後，刑法第四十一條業於九十年一月四日修正為「犯最重本刑為五
    年以下有期徒刑以下之刑之罪，而受六月以下有期徒刑或拘役之宣告，因身體、
    教育、職業、家庭之關係或其他正當事由，執行顯有困難者，得以一元以上三元
    以下折算一日，易科罰金。但確因不執行所宣告之刑，難收矯正之效，或難以維
    持法秩序者，不在此限。」「併合處罰之數罪，均有前項情形，其應執行之刑逾
    六月者，亦同。」並於同年月十日公布施行，於同年月十二日生效，比較新舊法
    之規定，變更後之新法對被告並無不利，依刑法第二條第一項前段之規定，應適
    用裁判時之新法，故本件除於宣告如主文所示之刑及定其應執行刑外，並適用修
    正後刑法第四十一條第一項前段、第二項之規定，諭知本件如易科罰金之折算標
    準。
據上論斷，應依刑事訴訟法第四百五十五條之一第三項、第三百六十九條第一項前段
、第三百六十四條、第二百九十九條第一項前段，刑法第二條第一項前段、第一百八
十五條之三、第一百八十五條之四、第五十條第五款、第四十一條第一項前段、第二
項，罰金罰鍰提高標準條例第二條，判決如主文。
本案經檢察官蔡宏展到庭執行職務。
中      華      民      國      九十      年      八      月     十     日
                                  臺灣板橋地方法院交通法庭
                                      審判長法  官  張谷輔
                                            法  官  彭全曄
                                            法  官  林漢強
右正本證明與原本無異。
不得上訴。
                                            書記官  黃大千
中      華      民      國      九十      年      八      月     十     日


司法院資訊處製作；財團法人民間司法改革基金會備份。
